臺灣高等法院高雄分院民事判決　　　　　94年度重上字第13號
上　訴　人　己○○
　　　　　　　　　　　　號
　　　　　　戊○○○
　　　　　　乙○○
前三人共同
訴訟代理人　莊進祥律師
上　訴　人　庚○○
兼前一人
訴訟代理人　丙○○（兼上訴人丁○○承受訴訟人）
被上訴人　　高雄縣鳳山市農會
法定代理人　壬○○
訴訟代理人　謝嘉順律師
上列當事人間請求塗銷所有權移轉登記事件，上訴人對於民國94
年1 月13日臺灣高雄地方法院92年度重訴字第668 號第一審判決
提起上訴，本院於94年12月1 日言詞辯論終結，判決如下：
    主  文
上訴駁回。
第二審訴訟費用由上訴人負擔。
    事實及理由
一上訴人丁○○於民國94年8 月30日死亡，其第一順位繼承人己
  ○○（配偶）、洪薏婷、洪藝旻、洪韻茹（子女）、第三順位
  繼承人乙○○、洪淑惠均拋棄繼承（第二順位繼承人均已死亡
  ），僅由第三順位繼承人丙○○聲明承受訴訟，有丁○○死亡
  證明書、繼承系統表、存證信函、原審法院94年度繼字第1853
  號通知、戶籍謄本在卷可稽（本院卷(二)第82頁至第85頁、第10
  5 頁至第109 頁、原審卷第174 頁至第177 頁），核無不合，
  應予准許。
二被上訴人起訴主張：訴外人洪天成於87、88年間向伊借款，屆
  期均未清償，共積欠新臺幣（下同）31,000,000元（下稱本件
  貸款），嗣洪天成於89年3 月6 日死亡，其繼承人即上訴人丙
  ○○、丁○○、乙○○及訴外人洪淑惠並未拋棄繼承或為限定
  繼承，伊乃基於消費借貸及繼承之法律關係，聲請原審法院對
  上開4 人核發支付命令，業已確定。詎伊申請土地登記謄本後
  ，發現上訴人丁○○、乙○○及丙○○為脫免清償責任，竟分
  別於91年4 月15日、4 月25日、5 月21日，將共有坐落高雄縣
  仁武鄉○○段539 號，地目田，面積1045.97 平方公尺土地（
  即重測前高雄縣仁武鄉○○○段239 之9 號土地，下稱系爭土
  地）之應有部分9 分之1 、9 分之7 、9 分之1 ，分別無償贈
  與並移轉所有權與渠等配偶即上訴人己○○、戊○○○及庚○
  ○，且分別於91年5 月16日、91年6 月7 日、91年5 月16日登
  記完成，已害及伊之債權，爰依民法第244 條第1 項、第4 項
  之規定，求為判決：(一)上訴人丁○○與己○○於91年4 月15日
  ，就系爭土地所有權應有部分9 分之1 所為之贈與行為及所有
  權移轉行為應予撤銷。(二)上訴人己○○就系爭土地應有部分9
  分之1 於91年5 月16日所為之所有權移轉登記應予塗銷。(三)上
  訴人乙○○與戊○○○於91年4 月25日，就系爭土地所有權應
  有部分9 分之7 所為之贈與行為及所有權移轉行為應予撤銷。
  (四)上訴人戊○○○就系爭土地應有部分9 分之7 於91年5 月16
  日所為之所有權移轉登記應予塗銷。(五)上訴人丙○○與庚○○
  於91年5 月21日，就系爭土地所有權應有部分9 分之1 所為之
  贈與行為及所有權移轉行為應予撤銷。(六)上訴人庚○○就系爭
  土地應有部分9 分之1 於91年6 月7 日所為之所有權移轉登記
  應予塗銷。（原審為被上訴人全部勝訴之判決，經上訴人上訴
  ）於本院聲明：上訴駁回。
三上訴人則以：訴外人洪天成並未積欠被上訴人任何款項，本件
  貸款係由上訴人丙○○所經手，與上訴人丁○○、乙○○無涉
  。嗣因被上訴人於91年4 月間對上訴人丁○○、乙○○、丙○
  ○及洪淑惠聲請發支付命令，伊等未聲明異議，致被上訴人取
  得支付命令確定證明書，被上訴人因此即得聲請調閱伊等之財
  產狀況，顯見被上訴人應於91年6 月間即知上訴人丁○○、乙
  ○○、丙○○之財產狀況及系爭土地所有權移轉之情形，惟被
  上訴人竟至92年10月23日始提起本件訴訟行使撤銷權，顯已逾
  民法第245 條所定1 年之除斥期間。又縱認本件原債務人為洪
  天成，其死亡後，由上訴人丁○○、乙○○、丙○○及洪淑惠
  繼承被繼承人洪天成對被上訴人所負31,000,000元債務，因上
  訴人間為系爭土地之贈與及移轉所有權處分行為時，洪天成遺
  產有11筆土地、乙○○有8 筆土地及建物1 棟、丙○○有1 筆
  土地及存款、股票等，財產總值約1 億元，價值顯逾被上訴人
  對上訴人丁○○、乙○○及丙○○之31,000,000元債權額，因
  此上訴人間所為系爭土地贈與及移轉所有權之行為時，並未侵
  害被上訴人之債權等語置辯。於本院聲明：(一)原判決廢棄。(二)
  前開廢棄部分，被上訴人在第一審之訴駁回。
四被上訴人主張於87、88年間貸款與訴外人洪天成，洪天成提供
  其所有坐落高雄縣鳳山市○○○段1245地號土地為擔保。惟洪
  天成於屆清償期時並未清償本息，嗣洪天成於89年3 月6 日死
  亡，其繼承人即上訴人丙○○、丁○○、乙○○及訴外人洪淑
  惠未拋棄繼承或為限定繼承，被上訴人乃基於消費借貸及繼承
  之法律關係，聲請原審法院對上訴人丙○○、丁○○、乙○○
  及訴外人洪淑惠核發支付命令，並已確定。嗣於91年4 月15日
  上訴人丁○○將系爭土地應有部分9 分之1 無償贈與及移轉所
  有權與其配偶己○○、上訴人乙○○於91年4 月25日將應有部
  分9 分之7 無償贈與及移轉所有權與其配偶戊○○○、上訴人
  丙○○於91年5 月21日將應有部分9 分之1 無償贈與及移轉所
  有權與其配偶庚○○，已分別於91年5 月16日、91年6 月7 日
  、91年5 月16日登記完成。被上訴人於91年6 月18日向財政部
  臺灣省南區國稅局高雄縣分局調取上訴人丙○○、丁○○、乙
  ○○之財產歸屬資料清單，依該財產歸屬資料清單記載系爭土
  地之權利狀態並未有變動之情形。而迄91年4 月15日、4 月25
  日、5 月21日止，上訴人與訴外人洪淑惠尚欠被上訴人本金30
  ,600,000 元 及利息、違約金尚未清償等節，有原審法院91年
  度促字第33648 號支付命令、支付命令確定證明書（原審卷第
  10頁至第11頁）、財政部臺灣省南區國稅局高雄縣分局93 年2
  月3 日南區國稅高縣4 字第0930004754號函、財產歸屬資料清
  單（見原審卷第92頁、第125 頁至第130 頁）、及上訴人不爭
  執其真正之上訴人分期攤還債務切結書、及洪天成印鑑真正之
  借據（見原審卷第138 頁至第146 頁、本院卷(一)第185 頁、卷
  (二)第115 頁）等各1 份在卷足憑，自堪認為真實。上訴人則以
  前開情詞置辯，是以本件爭點為：(一)上訴人之被繼承洪天成是
  否積欠被上訴人本件貸款？(二)上訴人丁○○、乙○○及丙○○
  將系爭土地之應有部分分別贈與其配偶即上訴人己○○、戊○
  ○○、庚○○時（91年4 月15日、91年4 月25日、91年5 月21
  日），是否已害及被上訴人之債權，而被上訴人得訴請撤銷？
  (三)被上訴人行使撤銷權是否已逾1 年除斥期間而時效消滅？
五上訴人之被繼承洪天成是否積欠被上訴人本件貸款？
  上訴人雖抗辯：係上訴人丙○○個人借貸行為，借據暨委任書
  均為偽造，及被上訴人請求之利息暨違約金過高，並請求傳訊
  證人洪淑惠證明借款未經連帶保證人洪淑惠簽名。惟查：
(一)上訴人對本件貸款借據之印文真正，並不爭執（見本院卷(二)第
  115 頁），又雖主張該貸款係上訴人丙○○個人行為，惟上訴
  人丙○○表示該貸款係經洪天成同意委託其代為辦理等語（見
  本院卷(一)第156 頁），即上訴人丙○○既係受洪天成委任與被
  上訴人成立本件貸款，尚難認洪天成未在借據上簽名，另以交
  付上訴人丙○○印鑑方式，由上訴人丙○○逕於借據上蓋印及
  代為簽名，而認定借據暨委任書均為偽造，或洪天成未與被上
  訴人成立本件消費借貸契約，僅係上訴人丙○○之個人行為。
  況且，被上訴人以本件貸款之消費借貸及繼承法律關係，聲請
  對上訴人丁○○、丙○○、乙○○及洪淑惠發支付命令，上訴
  人丁○○、丙○○、乙○○及洪淑惠於收受後，未曾異議，該
  支付命令業已確定，有上述支付命令及確定證明書可佐，因此
  上訴人係對已有既判力之本件貸款否認有消費借貸契約存在，
  顯不足採。是以其聲請傳訊證人洪淑惠以證明本件貸款借據未
  經其簽名，即無必要。
(二)本件貸款係分別自88年10月7 日起、89年5 月23日起、89年5
  月26日起未繼續清償本息，而依當時被上訴人之放款利率，即
  分別為年息8%、7.85% ，業經被上訴人以該等利率聲請核發支
  付命令確定一節，亦有原審法院91年度促字第33648 號支付命
  令及確定證明書（見原審卷第147 頁至第148 頁）可憑，上訴
  人丁○○、丙○○、乙○○既於收受該支付命令後，未就該本
  金及計算利息違約金之利率異議，自不得再為爭執。至上訴人
  於本院審理中提出被上訴人92年之存放款牌告利率明細表（見
  本院卷(二)第15頁），係被上訴人92年間放款之標準，而本件貸
  款非發生於92年間，自無從適用，亦不得恃以認定本件貸款利
  率及違約金過高。
六上訴人丁○○、乙○○及丙○○將系爭土地之應有部分分別贈
  與其配偶即上訴人己○○、戊○○○、庚○○時（91年4 月15
  日、91年4 月25日、91年5 月21日），是否已害及被上訴人之
  債權，而被上訴人得訴請撤銷？
(一)按債務人所為之無償行為，有害及債權者，債權人得聲請法院
  撤銷之，為民法第244 條第1 項所明定。又按有擔保物權之債
  權，而其擔保物之價值超過其債權額時，自無庸行使撤銷權以
  資保全，最高法院59年台上字第313 號判例可資參照。如擔保
  物之價值已不足清償債權，則債權人自得行使撤銷權。再按繼
  承人自繼承開始時，除本法另有規定外，承受被繼承人財產上
  一切之權利義務；繼承人對於被繼承人之債務負連帶責任，民
  法第1148條、第1153條第1 項分別定有明文。另按連帶債務之
  債權人，得對於債務人中之一人或數人或其全體，同時或先後
  請求全部或一部之給付，民法第273 條第1 項亦定有明文。是
  以，連帶債務人中之一人所為之無償行為，已害及連帶債務時
  ，債權人即得對之行使撤銷權以資保全，至於其他連帶債務人
  有資力與否，在所不問。
(二)經查：訴外人洪天成生前與被上訴人成立之借貸契約約定貸款
  共計30,600,000元，其中29,600,000元部分利息約定依被上訴
  人基本放款利率8.5%加碼計算，放款當時為年息8.65% ；其中
  60萬元及40萬元部分利息約定依被上訴人基本放款利率8%加碼
  計算，放款當時年息均為8%，並採浮動利率（隨被上訴人之基
  本放款利率調整）。嗣因洪天成未按約定日期清償上開本息，
  故自清償期起，洪天成除負有30,600,000元本金貸款債務外，
  就2,960 萬元貸款部分負有自88年10月7 日起按年息8%計算之
  利息，及自88年11月7 日起至清償日止，逾期6 個月以內按上
  開利率1 成、逾期6 個月以上者按上開利率2 成計算之違約金
  債務；60萬元部分負有自89年5 月23日起按年息7.85% 計算之
  利息，及自89年6 月23日起至清償日止，亦有逾期6 個月以內
  按上開利率1 成、逾期6 個月以上者按上開利率2 成計算之違
  約金債務；40萬元部分負有自89年5 月26日起按年息7.85% 計
  算之利息，及自89年6 月26日起至清償日止，逾期6 個月以內
  按上開利率1 成、逾期6 個月以上者按上開利率2 成計算之違
  約金債務等情，有原審法院91年促字第33648 號支付命令、借
  據在卷可憑。足認本件貸款金額並非僅為30,600,000元本金，
  尚有利息及違約金。又訴外人洪天成提供擔保上開貸款本息違
  約金之土地，即高雄縣鳳山市○○○段1245地號土地經中國不
  動產鑑定中心股份有限公司鑑價結果為31,810,500元一節，亦
  有兩造合意送請鑑定之中國不動產鑑定中心股份有限公司93年
  9 月4 日（93）國訴遠字第K50608號不動產鑑定研究報告書1
  份（置於卷外）可憑。而以於91年4 月15日洪天成上開貸款債
  務共積欠被上訴人借款為本金2960萬元、利息4,787,901 元、
  違約金1,144,334 元，加計本金60萬元暨利息違約金及本金40
  萬元暨利息違約金，為36,532,235元。於91年4 月25日積欠借
  款為本金2960萬元、利息4,852,778 元、違約金1,156,666 元
  ，加計本金60萬元暨利息違約金及本金40萬元暨利息違約金為
  36,609,444元。於91年5 月21日積欠借款為本金2960萬元、利
  息5, 021,458元、違約金1,188,727 元，加計本金60萬元暨利
  息違約金及本金40萬元暨利息違約金為36,810,185元一情，為
  上訴人所不爭執（見本院卷(二)第141 頁），復有被上訴人之交
  易明細表、共用查詢單在卷足憑（見原審卷第324 頁至第326
  頁、本院卷(一)第187 頁至第191 頁），則洪天成所提供擔保物
  之價值，於上開時日，均已不足清償被上訴人之債權，應堪認
  定。
(三)又查：上訴人丁○○、乙○○及丙○○將系爭土地之應有部分
  分別贈與其配偶時（91年4 月15日、91年4 月25日、91年5 月
  21日），被繼承人洪天成遺產有11筆土地及未保存登記建物1
  棟、乙○○有9 筆土地及建物1 棟、丙○○有1 筆土地及存款
  、股票，丁○○已無任何不動產。且上開不動產經中國不動產
  鑑定中心股份有限公司鑑定於91年5 、6 月間之價值為：被繼
  承人洪天成之遺產總值58,665,148元（如扣除土地增值稅後僅
  為41,876,393元）、乙○○所有之不動產總值12,346,948元（
  如扣除土地增值稅後僅為12,146,758元）；丙○○所有之不動
  產總值4,748,645 元。又洪天成所遺財產，除上開不動產外尚
  有金融機構存款及債權，經財政部臺灣省南區國稅局核定遺產
  總額為77,645,151元（未扣除土地增值稅）等情，為兩造所不
  爭執（見本院卷(一)第184 頁、卷(二)第113 頁至第114 頁、第14
  0 頁），並有土地登記謄本（見本院卷(二)第68頁至第73頁、第
  86頁至第97頁）、中國不動產鑑定中心股份有限公司前揭不動
  產鑑定研究報告書、財產歸屬資料清單（見原審卷第125 頁至
  第132 頁）、財政部臺灣省南區國稅局94年5 月23日南區國稅
  高縣一字第0940029918號函、南區國稅法一字第0940093458
  號復查決定書、89年度遺產稅復查決定應補稅額更正註銷單（
  見本院卷(二)第11頁至第14頁）等各1 份在卷可憑。因洪天成之
  繼承人有上訴人丁○○、乙○○、丙○○及訴外人洪淑惠，亦
  有繼承登記系統表及戶籍謄本在卷足佐（見原審法院92年度執
  全字第0923號假處分卷第9 頁至第18頁），因此洪天成之各繼
  承人乃可繼承價值19,411,288元（00000000元÷4 ＝00000000
  元）之遺產。而以上訴人丁○○於91年4 月15日贈與上訴人己
  ○○時，已無其他財產，僅有繼承價值19,411,288元之遺產以
  觀，則其財產顯不足以清償當時洪天成已積欠本件貸款本息暨
  違約金36,609,444元。又以上訴人乙○○於91年5 月16日贈與
  上訴人戊○○○時，所有財產總值為12,346,948元，加上繼承
  價值19,411,288元之遺產，即共有31,758,236元之財產，乃不
  足以清償當時洪天成已積欠本件貸款本息暨違約金36,810,185
  元。另以上訴人丙○○於91年5 月21日贈與上訴人庚○○時，
  有不動產價值4,748,645 元、於91年5 月23日在被上訴人處結
  存有723,607 元（見原審卷103 頁）、於91年5 月21日存在東
  泰證券股份有限公司東泰分公司之股票共有24,978股（每股10
  元計算為249,780 元，見原審卷第104 頁）、結存在台證券股
  份有限公司鳳山分行之股票共有4188股（每股10元計算為41,8
  80元，見原審第105 頁），加上繼承19,411,288元遺產，共有
  價值25,175,200元之財產，亦不足以清償當時洪天成已積欠本
  件貸款本息暨違約金36,810,185元。足認上訴人丁○○、乙○
  ○、丙○○分別於贈與系爭土地應有部分與其等配偶，即上訴
  人己○○、戊○○○、庚○○時，各自所有之財產已不足以清
  償本件貸款。且迄移轉系爭土地應有部分與上訴人己○○、戊
  ○○○、庚○○時止，上訴人丁○○、乙○○、丙○○之財產
  亦未曾增加一節，復據上訴人陳報無訛（見原審卷第98頁至第
  10 2頁），並有被上訴人不爭執其真正之活期存款存摺、證卷
  存摺、土地登記謄本在卷可憑（見原審卷第103 頁至第119 頁
  、第169 頁至第226 頁、本院卷(一)第185 頁），是以被上訴人
  主張上訴人丁○○、乙○○及丙○○分別於91年4 月15日、4
  月25日、5 月21日，將共有系爭土地之應有部分9 分之1 、9
  分之7 、9 分之1 ，無償贈與並移轉所有權與渠等配偶即上訴
  人己○○、戊○○○及庚○○，且分別於91年5 月16日、91年
  6 月7 日、91年5 月16日登記完成，已害及其債權等語，即為
  可採。
(四)綜上，上訴人丁○○、乙○○及丙○○分別於91年4 月15日、
  4 月25日、5 月21日贈與，並分別於91年5 月16日、91年6 月
  7 日登記移轉所有權與渠等配偶即上訴人己○○、戊○○○及
  庚○○時，上訴人丁○○、乙○○及丙○○各自所有財產，確
  實不足以清償本件貸款本息及違約金。因被上訴人就上訴人丁
  ○○、乙○○、丙○○及訴外人洪淑惠所負本件貸款之連帶債
  務，本得對其中任何一人先後請求全部清償，故揆諸上開說明
  ，上訴人丁○○、乙○○及丙○○所為之無償行為，既已害及
  本件貸款之清償，被上訴人行使撤銷權，請求撤銷系爭土地之
  贈與行為及所有權移轉行為，應為可採。而上訴人丁○○、乙
  ○○、丙○○3 人之財產價值合計超過本件貸款本息及違約金
  與否，即在所不問。是以上訴人所辯：上訴人丁○○、乙○○
  、丙○○之財產與洪天成之遺產併計之價值已逾本件貸款本息
  及違約金，上訴人間贈與行為未侵害被上訴人之債權，被上訴
  人不得撤銷等語，委不足採。
七被上訴人行使撤銷權是否已逾1 年除斥期間而時效消滅？
(一)經查：被上訴人未曾於91年6 月1 日起至同年10月22日止，調
  取上訴人之財產資料或系爭土地之土地登記謄本一節，有高雄
  縣仁武鄉地政事務所92年12月30日仁地所一字第0920011101號
  函、財團法人金融聯合徵信中心93年4 月23日（93）金徵（業
  ）字第05938 號函（見原審卷第82頁、第223 頁）在卷可憑。
  又被上訴人於92年6 月18日向財政部臺灣省南區國稅局高雄縣
  分局調取所得上訴人丁○○、乙○○及丙○○之財產歸屬資料
  中，依該財產歸屬資料記載系爭土地之所有權應有部分尚未移
  轉一情，亦有財政部臺灣省南區國稅局高雄縣分局93年2 月3
  日南區國稅高縣4 字第0930004754號函、財產歸屬資料清單在
  卷足稽（原審卷第92頁、第125 頁至第130 頁），且依被上訴
  人提出本件貸款資料所附系爭土地登記謄本係於91年11月19日
  申請列印，與被上訴人於91年11月21日向原審法院聲請假處分
  所提出之土地登記簿謄本相同，及置於被上訴人所有訴訟案卷
  內91年11月8 日信用部簽呈所附土地登記謄本係於91年10月28
  日、11月1 日列印，亦有原審91年度全字第7913號假處分卷及
  被上訴人所有訴訟案卷（另置卷外）可佐，核與證人即本件貸
  款承辦人甲○○證述：伊於支付命令確定後，即91年6 月18日
  聲請調查乙○○、丁○○、丙○○、洪淑惠之財產狀況，當時
  向國稅局查，並沒有看出來系爭土地有移轉，他們於91年6 月
  21日聲請還錢，並依約定於91年8 月20日來償還第一期款，所
  以就沒有去再查其等財產資料，直到91年10月28日要風險控管
  ，才去查其等財產，才事後發現系爭土地被移轉等語相符，並
  有債權人查調債務人課稅資料申請書影本1 份在卷可證（見本
  院卷(二)第143 頁）。因被上訴人可取得系爭土地移轉所有權之
  資料來源，均未查獲曾於91年10月22日前取得該資料，證人甲
  ○○亦說明未於91年6 月21日以後至10月28日間繼續查調上訴
  人財產之原因，如此應認本件被上訴人主張之撤銷權，於92年
  10月23日起訴時尚未逾1 年除斥期間。
(二)至上訴人主張被上訴人已於91年6 月4 日取得支付命令確定證
  明書，應於91年6 月間即知上訴人丁○○、乙○○、丙○○之
  財產狀況及系爭土地所有權移轉之情形，可由承辦人員之簽呈
  得知，所以上訴人己○○、戊○○○與被上訴人之專員簡源協
  商時，簡專員才會告知被上訴人已知系爭土地移轉，因此被上
  訴人遲至92年10月23日始提出本件撤銷訴訟，乃已逾1 年除斥
  期間等語。惟查：原任職被上訴人信用部之專員簡源業已死亡
  ，無從傳喚，為上訴人所自承（見本院卷(一)第226 頁），又證
  人即承辦本件貸款聲請上訴人財產資料之承辦人員辛○○證述
  ：於91年6 月調得上訴人財產資料後，未另書立簽呈，即交與
  承辦人員等語（見本院卷(二)第173 頁至第174 頁），核與證人
  甲○○上開證述相符。又證人甲○○已證述於91年6 月21日調
  得上訴人丁○○、乙○○、丙○○之財產後，因上訴人前來聲
  請分期繳納貸款，故未再進一步處理，而未繼續查調上訴人之
  財產，也無任何簽呈處理本件貸款事宜等語，是以上訴人抗辯
  被上訴人之撤銷權已逾一年除斥期間，即無從採取。另上訴人
  復請求向鳳山地政事務所調取91年6 月至91年11月間系爭土地
  聲請謄本資料，以證明被上訴人早已知悉系爭土地因贈與移轉
  所有權，於逾撤銷權1 年除斥期間始起訴。惟此部分業由原審
  法院函查，經高雄縣鳳山地政事務所函覆因申請謄本收件簿保
  存期限僅為1 年，無從提供等語，亦有原審法院93年4 月5日
  93雄院貴民信92重訴668 字第15051 號函、高雄縣鳳山地政事
  務所93年4 月9 日鳳地所一字第0930003726號函各1 份可憑（
  見原審卷第157 頁、第160 頁）。因高雄縣鳳山地政事務所對
  土地登記謄本收件簿僅保存1 年，且原審法院於93年間調取已
  無法獲得，故本院認無再次函查之必要。另上訴人復請求訊問
  證人甲○○，為何91年11月8 日信用部的簽呈內所附其他土地
  係記載買賣移轉，附件二竟記載「贈與」字樣等語。因被上訴
  人訴訟案宗內所附於91 年10 月28日、11月1 日之系爭土地登
  記謄本，已載明移轉原因為夫妻贈與，證人甲○○因而在簽呈
  內記載系爭土地已無償贈與等語，此並無何齟齬之處，是以本
  院認無再次傳訊證人甲○○，且其所言其他土地記載如何，尚
  與本案無關，併此敘明。
八綜上所述，被上訴人本於民法第244 條第1 項、第4 項之債權
  人撤銷權，請求撤銷上訴人丁○○與己○○於91年4 月15日，
  就系爭土地所有權應有部分9 分之1 所為之贈與行為及所有權
  移轉行為，暨上訴人己○○就系爭土地應有部分9 分之1 於91
  年5 月16日所為之所有權移轉登記應予塗銷；撤銷上訴人乙○
  ○與戊○○○於91年4 月25日，就系爭土地所有權應有部分9
  分之7 所為之贈與行為及所有權移轉行為，暨上訴人戊○○○
  就系爭土地於91年5 月16日所為之所有權移轉登記應予塗銷；
  撤銷上訴人丙○○與庚○○於91年5 月21日，就系爭土地所有
  權應有部分1/ 9所為之贈與行為及所有權移轉行為，暨上訴人
  庚○○就系爭土地於91年6 月7 日所為之所有權移轉登記應予
  塗銷，為有理由，應予准許。是則原審判決撤銷上訴人間之贈
  與行為及所有權移轉行為，並塗銷所有權移轉登記，於法並無
  不合。上訴意旨指摘原判決不當，求予廢棄改判，為無理由，
  應予駁回其上訴。
九據上論結，本件上訴為無理由，依民事訴訟法第449 條第1項
  、第78條、第85條第1 項前段，判決如主文。
中　　華　　民　　國　　94　　年　　12　　月　　15　　日
                          民事第二庭
                              審判長法官  簡色嬌
                              法      官  朱玲瑤
                              法      官  謝靜雯
以上正本證明與原本無異。
如對本判決上訴，須於判決送達後20日內向本院提出上訴狀，其
未表明上訴理由者，應於上訴後20日內向本院提出上訴理由書（
均須按他造當事人之人數附繕本）。上訴時應提出委任律師或具
有律師資格之人之委任狀，並依附註條文規定辦理。
中　　華　　民　　國　　94　　年　　12　　月　　19　　日
                              書  記  官  張宗芳
附註：
民事訴訟法第466 條之1 ：對於第二審判決上訴，上訴人應委任
律師為訴訟代理人，但上訴人或其法定代理人具有律師資格者，
不在此限。
上訴人之配偶、三親等內之血親、二親等內之姻親，或上訴人為
法人、中央或地方機關時，其所屬專任人員具有律師資格並經法
院認適當者，亦得為第三審訴訟代理人。
第1 項但書及第2 項情形，應於提起上訴或委任時釋明之。
